臺灣高等法院刑事判決　　　　　　　 100年度上訴字第1737號
上　訴　人　臺灣士林地方法院檢察署檢察官
被　　　告　邱千傑
上列上訴人因被告違反組織犯罪防制條例等案件，不服臺灣士林
地方法院100年度重訴緝字第2號號，中華民國 100年4月6日第一
審判決（起訴案號：臺灣士林地方法院檢察署96年度偵字第1390
5號、第14934號），提起上訴，本院判決如下：
    主  文
原判決關於邱千傑共同犯恐嚇王義發部分撤銷。
邱千傑共同犯恐嚇危害安全罪，處拘役肆拾天，如易科罰金，以
新臺幣壹仟元折算壹日。
其餘上訴駁回。
    事  實
一、因綽號「吳姊」、「娜姊」之某人曾居中協調臺北縣汐止市
    （現改制新北市汐止區）某地主與某建設公司間之土地整合
    事宜，與負責該土地開發事宜之彰儀營造工程股份有限公司
    （下稱彰儀公司）發生應否給付仲介費之爭議，乃委託鍾浦
    生（綽號「哈董」、「哈一萬」、「哈哥」）向彰儀公司負
    責人許朝任（綽號阿朝）、股東許弘昌（綽號阿華）、許貴
    村（綽號苦瓜）等人催討土地仲介費新臺幣（下同） 300萬
    元，鍾浦生為順利取得該筆土地仲介費，竟與王首槐（綽號
    王小明，臺灣士林地方法院通緝中）、王嘉輝、宋開平、洪
    佐盟、黃裕財（均經臺灣士林地方法院 97年度重訴字第2號
    、98年度易字第1 號判處罪刑在案）及邱千傑等人，共同基
    於恐嚇之犯意聯絡，於民國 96年9月29日上午11時許，由陳
    墀軒、黃淵亮（ 2人均判決無罪確定）分別駕車搭載王首槐
    、王嘉輝、洪佐盟、黃裕財及宋開平等人前往彰儀公司發包
    予佑師實業有限公司承攬施作之工地處（位於臺北縣汐止市
    ○○路 128巷內），邱千傑則與廖家興、劉家雄、廖浚廉、
    馮智廷、饒玄安（後 5人均判決無罪確定）等人會合後，亦
    陸續進入該工地內，王首槐見該工地在施工中，即對該工地
    負責人王義發恐嚇稱：「你不得動工，如果繼續動工就要予
    以毆打」、「你沒有被打過是不是，叫你不要動工就是不要
    動工」等語，王義發見王首槐身旁有王嘉輝、宋開平、洪佐
    盟、黃裕財等人，而邱千傑等人亦在場助勢，同夥人數眾多
    ，因之心生畏懼致危害於其人身安全，乃暫時不敢繼續動工
    ，嗣王首愧與王嘉輝、洪佐盟、黃裕財、宋開平、邱千傑、
    廖家興、劉家雄、廖浚廉、馮智廷、饒玄安等人前往彰儀公
    司位於汐止市○○○路351號4樓之辦公室，但因該辦公室大
    門深鎖而不得其門而入後，王首槐隨即與王嘉輝、洪佐盟、
    黃裕財、宋開平、邱千傑及廖家興、劉家雄、廖浚廉、馮智
    廷等人返回上開工地處，王首槐見王義發又再施工，乃接續
    前揭犯意向王義發恐嚇稱：「叫你不要動工還繼續作，你是
    不是欠打」等語，致生危害於王義發之人身安全。
二、案經臺北縣政府警察局汐止分局報請臺灣士林地方法院檢察
    署檢察官偵查後起訴。
    理  由
一、按被告以外之人於審判外之陳述，雖不符刑事訴訟法第 159
    條之1至第159條之4 之規定，而經當事人於審判程序同意作
    為證據，法院審酌該言詞陳述或書面陳述作成時之情況，認
    為適當者，亦得為證據。當事人、代理人或辯護人於法院調
    查證據時，知有第159條第1項不得為證據之情形，而未於言
    詞辯論終結前聲明異議者，視為有前項之同意，刑事訴訟法
    第159條之5定有明文。查本件當事人於言詞辯論終結前，對
    於下述本院採為認定犯罪事實依據之各項證據之證據能力，
    均未聲明異議，復經原審審理時逐一提示供予被告表示意見
    ，審酌該等證據之取得過程並無瑕疵，與本案待證事實間復
    具有相當之關聯性，以之為本案證據並無不當，自得採為本
    件認定事實之基礎，合先敘明。
二、訊據被告邱千傑否認犯罪，辯稱：96年9月29 日當天伊先去
    參加一個告別式，廖家興要伊陪同出去，就去了彰儀公司，
    廖家興沒有跟伊說是何事，伊當天只是跟著別人走，不知要
    做什麼云云。經查，被告確有與鍾浦生、王嘉輝、宋開平、
    洪佐盟、黃裕財、王首槐等人於上開時、地共同恐嚇王義發
    之犯行，蓋：
  (一)同案被告鍾浦生於96年9月28 日聯繫同案被告王首槐、王嘉
    輝及宋開平於隔日前往彰儀公司之工地處，而被告與同案被
    告王首槐、王嘉輝、宋開平、洪佐盟及黃裕財曾於翌日（即
    9月29 日）前往彰儀公司之工地及辦公室等事實，業經被告
    於原審中坦承不諱（見原審卷第20頁反面至第21頁），並經
    同案被告鍾浦生、王嘉輝、宋開平、洪佐盟、黃裕財等人於
    原審97年度重訴字第2 號案件審理時均陳述明確，且證人即
    同案被告王首槐於偵查中亦坦承當日有至該彰儀公司工地及
    公司辦公室等情（見96年度偵字第13905號卷二第15 頁、第
    20至21頁）；此外，並有同案被告鍾浦生之行動電話監聽譯
    文及監視器翻拍照片數張在卷可考（見 96年度偵字第14934
    號卷一第48至52頁、第71至98 頁），足認被告就其於96年9
    月29日曾至彰儀公司工地及辦公室之自白，與同案被告鍾浦
    生、王嘉輝、宋開平、洪佐盟及黃裕財等人之前揭陳述相符
    ，應屬可信。
  (二)再同案被告王首槐等5、6名男子於前揭時間，前往彰儀公司
    工地處時，被告王首槐曾以恐嚇言詞，喝令證人即被害人王
    義發不得動工之事實，業據證人即被害人王義發於警詢、偵
    查及原審審理時已證述甚詳（見 96年度偵字第14934號卷一
    第139至141頁、第142至143頁、96 年度他字第2747號卷第8
    頁及原審 97年度重訴字第2號影印卷三第90頁反面至第92頁
    ），核與證人許貴村於原審 97年度重訴字第2號審理時所證
    稱之王義發曾打電話告知有人至該工地處恐嚇，並嚇令王義
    發不准繼續動工等情相符（見原審 97年度重訴字第2號影印
    卷三第75頁正、反面），另證人即同案被告洪佐盟於偵查中
    亦證稱：當日到工地時，就知道要處理債務的事，到了工地
    後，王首槐有跟工地的人說不要動工，工地在我們離開後就
    停工，現場只有王首槐在講話等情（見 96年度偵字第13905
    號卷二第44頁），而同案被告宋開平於原審97年度重訴字第
    2 號審理時亦自稱：有聽到有人向工地的人恐嚇不能施工等
    語明確（見原審 97年度重訴字第2號影印卷一第35頁反面）
    ，再觀諸同案被告鍾浦生之前揭行動電話之通話監聽譯文（
    見 96年度偵字第14934號卷一第48至51頁），同案被告鍾浦
    生自 96年9月12日起，即多次向王首槐、王嘉輝、宋開平等
    人稱：不准彰儀公司之工地動工。其更於 96年9月28日在電
    話中告知同案被告王首槐應於96年9月29 日前往彰儀公司處
    ，同案被告王嘉輝、宋開平也應一同前往等語。同案被告鍾
    浦生於同日電話中分向被告王首槐、宋開平稱：明天（即96
    年9 月29日）看到「阿朝」（即證人許朝任）就打，「阿朝
    」不承認就打，先給他狀況，「阿朝」才會嚇到，你不打他
    不痛不癢，到時候我拿了300 萬，我在打「阿華」（即證人
    許弘昌），「阿華」我一定打他」等語（見96年度偵字第14
    934號卷一第53頁），顯見同案被告鍾浦生於96年9月29日之
    前一日（96年9月28 日），即與王首槐、宋開平、王嘉輝等
    人共同商議將以非法方式逼迫證人許朝任、許弘昌等人就範
    ，欲使彰儀公司之工地無法動工，是證人王義發證稱同案被
    告王首槐等5、6人一進入工地後，王首槐即以言詞相恐嚇，
    喝令伊不准動工之證述，當屬可信。
  (三)又被告邱千傑是應同案被告黃裕財與廖家興之邀約而與同案
    被告王首槐等人一同至彰儀公司之工地等事實，業經被告於
    原審審理時自認無誤，且被告邱千傑於調查局詢問時亦供稱
    ：當天是廖家興跟伊說有錢賺，要不要一起去，出發前大約
    有聽到是有關工程款的事情要跟他講，也知道到現場是去助
    長聲勢等語明確（見 96年度偵字第13905號卷三第90頁）。
    另同案被告黃裕財於原審 97年度重訴字第2號審理時亦自承
    ：當日伊有聯絡同案被告廖家興前來該汐止的工地等語（見
    原審97年度重訴字第2號影印卷第7頁反面），是同案被告黃
    裕財於接獲同案被告王首槐通知後，非但前往彰儀公司工地
    處，更聯繫同案被告廖家興、被告邱千傑等人前往，若非同
    案被告王首槐於事前即曾告知同案被告黃裕財等人前往彰儀
    公司工地處，欲藉鳩集同夥，以人多勢眾之姿可壓制對方反
    抗之用意，同案被告黃裕財應無聯繫廖家興、被告邱千傑等
    人到場參與助勢之必要，而被告邱千傑既知前往彰儀公司工
    地是因他人要處理工程款之事，其參與是要助長聲勢，可見
    被告邱千傑於事前已知悉同案被告王首槐前往汐止彰儀公司
    工地處之用意為何，是被告邱千傑與鍾浦生、王首槐、王嘉
    輝、宋開平、洪佐盟、黃裕財等人間，非但於事前已有犯意
    之聯絡，於案發當日在彰儀公司之工地，雖未共同出言恐嚇
    王義發，但其在場以同夥人多勢眾助長聲勢，致被害人王義
    發心生畏懼不敢反抗，足見其與王首槐有行為分擔之事實，
    甚屬明確。
  (四)綜上所述，被告邱千傑與同案被告鍾浦生、王首槐、王嘉輝
    、宋開平、洪佐盟、黃裕財等人於前開時地，恐嚇被害人王
    義發之事實，洵堪認定。本件事證已臻明確，被告邱千傑犯
    行堪以認定。
三、按共同實施犯罪行為之人，在合同意思範圍以內，各自分擔
    犯罪行為之一部，相互利用他人之行為，以達其犯罪之目的
    ，對於全部所發生之結果，應共同負責（參照最高法院90年
    度臺上字第483 號判決意旨）。亦即共同正犯，以有意思之
    聯絡為必要，惟意思之聯絡並不限於事前有所謀議，即僅於
    行為當時有共同犯意之聯絡者，亦屬之，且其表示之方法，
    亦不以明示通謀為必要，即相互間有默示之合致，亦無不可
    （最高法院73年度臺上字第2364號判例意旨參照）。查本件
    因鍾浦生為圖能順利取得土地仲介費，鍾浦生與王首槐、王
    嘉輝、宋開平、洪佐盟、黃裕財及邱千傑等人，於96年9月2
    9日上午11時許，至臺北縣汐止市○○路128巷口之彰儀公司
    發包予佑師公司承攬施作之工地處，由王首槐對該工地負責
    人王義發嚇稱：「你不得動工，如果繼續動工就要予以毆打
    」、「你沒有被打過是不是，叫你不要動工就是不要動工」
    等語，嗣王首愧與王嘉輝、洪佐盟、黃裕財、宋開平、邱千
    傑及不知情之廖家興、劉家雄、廖浚廉、馮智廷等人前往彰
    儀公司之辦公室處，但因該辦公室大門深鎖而不得其門而入
    後，王首槐又與王嘉輝、洪佐盟、黃裕財、宋開平、邱千傑
    等人再度前往上開工地處，王首槐見王義發仍繼續施工，乃
    接續向王義發恐嚇稱：「叫你不要動工還繼續作，你是不是
    欠打」等語，致生危害於王義發之人身安全等情，已如前述
    ，是被告邱千傑、同案被告鍾浦生、王嘉輝、宋開平、洪佐
    盟、黃裕財等人就同案被告王首槐出言恐嚇危害王義發之人
    身安全乙事，事前即有犯意聯絡，並於恐嚇王義發時有行為
    之分擔甚明，均應論以共同恐嚇犯行。核被告邱千傑所為，
    係犯刑法第 305條之恐嚇危害安全罪，被告邱千傑上開犯行
    與同案被告鍾浦生、王嘉輝、宋開平、洪佐盟、黃裕財與王
    首槐間，有犯意聯絡與行為分擔，應論以共同正犯。
四、無罪部分：
  (一)公訴意旨另以：被告邱千傑與同案被告陳墀軒、黃淵亮、黃
    裕財、廖家興、洪佐盟、劉家雄、廖浚廉、馮智廷、饒玄安
    、王嘉輝及宋開平（均經判決無罪確定）等人，由王首愧（
    經判決無罪，尚未確定）承鍾浦生（經判決無罪確定）之命
    率同前往彰儀公司，脅迫許朝任簽署將 500萬元交由王嘉輝
    處理之切結書，並恐嚇稱：「交出 300萬元，否則就要讓工
    地無法順利動工，也要毆打下游包商」等語，致許朝任心生
    畏懼，因認被告另涉刑法第 346條第3項、第1項之恐嚇取財
    未遂、第 305條之恐嚇、第304條第1項之強制罪嫌。檢察官
    認被告有前揭所述之犯行，係以：證人許弘昌、許朝任之證
    述；同案被告鍾浦生、王首槐、王嘉輝、洪佐盟、陳墀軒之
    行動電話通訊監察譯文、受理各類案件紀錄表等為其主要論
    據。
  (二)按犯罪事實應依證據認定之，無證據不得認定犯罪事實，又
    不能證明被告犯罪者，應諭知無罪之判決，刑事訴訟法第15
    4條第2項、第301條第1項分別定有明文。所謂認定犯罪事實
    之證據，係指足以認定被告確有犯罪行為之積極證據而言，
    該項證據自須適合於被告犯罪事實之認定，始得採為斷罪資
    料，如未能發現相當證據，或證據不足以證明，自不能以推
    測或擬制之方法，以為裁判之基礎（最高法院40年臺上字第
    86號、76年臺上字第4986號判例參照）。
  (三)訊之被告堅決否認有上開犯行，辯稱：伊沒有參與竹聯幫龍
    堂，96年9月29 日當天伊先去參加一個告別式，廖家興要伊
    陪同出去，就去了彰儀公司，廖家興沒有跟伊說是何事，伊
    當天就只跟著別人走，不知要做什麼等語。然查證人許朝任
    於警詢陳稱：鍾浦生曾叫手下王首槐帶了約15名幫派份子到
    公司要求簽立500萬元之協議書，向伊恐嚇300萬元等情（見
    96年度偵字第14934號卷一第130頁），並有其於警詢時所提
    出之協議書1紙存卷可憑（見96年度偵字第14934號卷一第10
    8頁）。然王首槐如果以率領15 名男子到場之陣仗，逼迫許
    朝任簽立該協議書，許朝任必然印象深刻，而其於偵訊時竟
    未曾再有此陳述（見96年度他字第2747號卷第6至7頁），而
    該切結書之日期係96年2 月，其上未有任何人之署名，則許
    朝任是否有如其於警詢時所述遭脅迫簽立協議書乙事，顯有
    疑問。況證人許弘昌於偵訊供證：96年9月29 日王義發打電
    話到公司說一票兄弟要他停工，伊與許朝任、許貴村就不敢
    出去（見96年度他字第2747號卷第6 頁），嗣其與證人許貴
    村於審判時一致證稱：96年9月29日當日未曾與王首槐、王
    嘉輝等人見到面（許弘昌部分見 97年度重訴字第2號影印卷
    三第66頁反面，許貴村部分見同卷第74至75頁），足見王首
    槐、王嘉輝等人自彰儀公司工地處離開後，雖曾至彰儀公司
    辦公室欲找許朝任等人，但因彰儀公司大門深鎖即行離去甚
    明，核與被告邱千傑所辯：伊不知到公司去的人有幾個，前
    面先到的人都先坐電梯上去，伊坐第二班電梯上去，上去之
    後他們就說全部都下來，伊等就都下來（見原審卷第20頁反
    面）之情節相合。則王首槐、王嘉輝等人當日既未曾與許朝
    任見面，已無脅迫許朝任簽立協議書之可能，公訴意旨此部
    分所指，尚乏有據，無從認定被告有起訴意旨所指之此部分
    強制犯行。
  (四)綜上所述，檢察官所舉前開證據，尚不足以達於通常一般之
    人均不致於有所懷疑、堪予確信已臻真實之程度，而尚有合
    理性之懷疑存在。此外，復查無其他積極之證據，足認被告
    有公訴意旨所指之此部分犯行，核屬不能證明被告有此部分
    犯行，自應就此部分為無罪之諭知。
五、原審對卷存各項證據資料未詳予勾稽，遽對被告邱千傑於96
    年9月29 日共同恐嚇被害人王義發犯行部分為無罪之諭知，
    尚有未當。檢察官上訴意旨，指摘原判決此部分不當，求予
    撤銷改判，為有理由，應由本院將原判決此部分撤銷。爰審
    酌被告邱千傑之素行、生活狀況、智識程度、犯罪之動機、
    目的、於此次犯罪中之分工程度，被告係聽命行事、以恐嚇
    之方式，造成被害人惶惶不安，其行為已對社會治安、秩序
    構成危害，犯後否認犯行，並無悔意，態度顯屬不佳等一切
    情狀，量處如主文所示之刑，並諭知易科罰金之折算標準。
    又原審經審理結果，認無其他積極證據足資證明被告有公訴
    人所指於96年9月29 日對被害人許朝任恐嚇取財未遂、恐嚇
    及強制罪等犯行，而為被告邱千傑此部分無罪之諭知，尚無
    不合，公訴人上訴稱：許朝任曾指稱帶頭之王首槐及小弟邱
    千傑等人較有印象，且王義發於警詢時亦稱王首槐是帶頭，
    對邱千傑等人較有印象，當天來2次，前後30 分鐘，同一批
    人等情明確，足見被告確有恐嚇取財未遂、恐嚇及強制罪等
    犯行等語，惟綜觀卷附現存資料，公訴人所提出之證據尚未
    達到通常一般人均不致有所懷疑而為真實之程度，無從使法
    院確認被告確有公訴人所指此部分恐嚇取財未遂、恐嚇及強
    制罪等犯行，是公訴人提起上訴，未有其他積極證據供本院
    調查審酌，仍執前詞指摘原判決此部分為不當，應認其此部
    分之上訴為無理由，予以駁回。另被告所涉於96年8 月間參
    與竹聯幫龍堂之組織犯罪、96年10月8 日傷害林世展及妨害
    其行使權利、強制罪犯行等，原審就此判決無罪及公訴不受
    理等，因未據上訴而確定，不在本件審理範圍，並此敘明。
六、被告邱千傑經合法傳喚，無正當理由不到庭，爰不待其陳述
    逕行判決。
據上論斷，應依刑事訴訟法第369條第1項前段、第368條、第364
條、第299條第1項前段、第371條，刑法第28條、第305條、第41
條第1項前段，刑法施行法第1條之1，判決如主文。
本案經檢察官曾忠己到庭執行職務。
中    華    民    國   100    年    8     月    3     日
                  刑事第十一庭  審判長法  官  許宗和
                                      法  官  趙功恆
                                      法  官  潘進柳
以上正本證明與原本無異。
不得上訴。
                                      書記官  任正人
中    華    民    國   100    年    8     月    3     日
附錄：本案論罪科刑法條全文
刑法第305條
以加害生命、身體、自由、名譽、財產之事，恐嚇他人致生危害
於安全者，處 2 年以下有期徒刑、拘役或 3 百元以下罰金。